臺灣橋頭地方法院民事裁定
108年度消債更字第164號
聲請人即債  顏世昇  
務人                
0000000000000000

代  理  人  李承書  法扶律師
上列當事人因消費者債務清理事件聲請更生，本院裁定如下：
    主  文
聲請人顏世昇自民國一百零九年二月二十六日下午四時起開始更
生程序。
命司法事務官進行本件更生程序。
    理  由
一、聲請意旨略以：聲請人即債務人顏世昇前向金融機構辦理消
    費借貸、信用卡契約等，致積欠無擔保債務計新臺幣（下同
    ）842,307元，因無法清償債務，乃於民國108年2月間向本
    院聲請前置調解，因無法負擔債權人所提還款方案而於同年
    5月2日調解不成立，因聲請人有不能清償債務或有不能清償
    之虞，復未經法院裁定開始清算程序或宣告破產，爰依法聲
    請准予裁定更生等語。
二、按「債務人不能清償債務或有不能清償之虞者，得依本條例
    所定更生或清算程序，清理其債務。」消費者債務清理條例
    （下稱消債條例）第3條定有明文。衡以消費者與金融機構
    間債之關係之發生，係依契約自由原則及相互間之信賴為基
    礎，此為社會經濟活動得以維繫及發展之重要支柱，債務人
    經濟窘迫，固不應任其自生自滅，債權人一方之利益，仍不
    能因之摒棄不顧。是債務人於協商程序中，自應本於個人實
    際財產及收支狀況，依最大誠信原則，商討解決方案。如終
    究不能成立協商，於聲請更生或清算時，法院審酌上開條文
    所謂「不能清償或有不能清償之虞」，自宜綜衡債務人全部
    收支、信用及財產狀況，評估是否因負擔債務，而不能維持
    最基本之生活條件；所陳報之各項花費，是否確屬必要性之
    支出；如曾有協商方案，其條件是否已無法兼顧個人生活之
    基本需求等情，為其判斷之準據。
三、經查：
  ㈠聲請人前向各金融機構辦理消費貸款、信用卡契約等，致現
    積欠無擔保債務至少842,307元，另亦積欠和潤企業股份有
    限公司（下稱和潤公司）有擔保汽車貸款315,183元，前即
    已因無法清償債務，而於108年2月間向本院聲請前置調解，
    因無法負擔債權人所提還款方案而於108年5月2日調解不成
    立等情，有債權人清冊、財團法人金融聯合徵信中心前置協
    商專用債權人清冊、信用報告、調解筆錄、和潤公司函等件
    在卷可稽【見本院108年度司消債調字第164號卷（下稱消債
    調卷）第5頁、第11至13頁、第30至35頁、本院卷第8至10頁
    】，堪信為真實。
  ㈡聲請人現擔任計程車司機，依其營收計算書所示，107年8月
    至108年7月之淨收入共229,906元，核每月平均淨收入19,15
    9元，另106、107年度皆未有申報所得，現勞保投保於職業
    工會，名下僅有一筆營業用車輛，雖有一對陳○○之債權，惟
    執行無著，經臺灣高雄地方法院核發債權憑證等情，有財產
    及收入狀況說明書、勞工保險被保險人投保資料表、綜合所
    得稅各類所得資料清單暨國稅局財產歸屬資料清單、本院稅
    務電子閘門財產所得調件明細表、營收計算書、臺灣高雄地
    方法院107年度司執字第87626號債權憑證附卷可稽（見消債
    調卷第3至4頁、第6至10頁、本院卷第11至17頁、第35至36
    頁）。則查無聲請人有其他收入來源，佐以聲請人提出營收
    計算書為證，則以聲請人主張之收入來源，應全非虛罔，是
    以營收計算書所示每月平均淨收入19,159元作為核算其現在
    償債能力之基礎，應能反映真實收入狀況。
  ㈢至聲請人個人日常生活必要費用部分，審酌聲請人負債之現
    況，基於社會經濟活動之互賴及誠信，該日常生活所需費用
    ，自應節制開支，不得有超越一般人最低生活標準之享受，
    否則反失衡平，本院依消債條例第64條之2第1項，參酌衛福
    部社會司所公告歷年最低生活費標準，108年度高雄市最低
    生活費標準13,099元之1.2倍為15,719元，則聲請人每月最
    低生活費除有特殊情形並有證據證明者外，自宜以此為度，
    始得認係必要支出，而聲請人主張每月必要生活費達18,935
    元，其中列計保險費高達2,920元，且未釋明其必要性，本
    院認應以上開標準15,719元列計為聲請人全部必要生活費用
    ，較為可採。
  ㈣綜上所述，以聲請人現每月之收入19,159元為其償債能力基
    準，扣除個人必要生活費15,719元後僅餘3,440元，而聲請
    人目前負債總額為842,307元，以上開餘額按月攤還結果，
    約20年期間始能清償完畢，堪認聲請人確有不能清償債務或
    有不能清償之虞之情事。從而，聲請人主張已不能清償債務
    ，聲請本院准予更生，依所舉事證及本院調查結果，即無不
    合。
四、末按「法院開始更生程序之裁定，應載明其年、月、日、時
    ，並即時發生效力。」、「法院裁定開始更生或清算程序後
    ，得命司法事務官進行更生或清算程序，必要時得選任律師
    、會計師或其他適當之自然人或法人一人為監督人或管理人
    。」消費者債務清理條例第45條第1 項、第16條第1 項分別
    定有明文。本件聲請人其目前收入及財產狀況，不能履行債
    務，依聲請人其目前收入及財產狀況，未償之債務亦屬不能
    清償，有如上述。此外，復查無聲請人有消費者債務清理條
    例第46條各款所定駁回更生聲請等事由，從而，聲請人聲請
    更生，洵屬有據，應予准許，爰命司法事務官進行本件更生
    程序。
五、依消費者債務清理條例第11條第1項、第45條第1 項、第16
    條第1 項，裁定如主文。
中　　華　　民　　國　 109　　年　　2 　　月　　26　　日
              　　民事庭　法　官　李姝蒓
以上正本係照原本作成。
本裁定已於109年2月26日下午4時公告。
本裁定不得抗告。
中　　華　　民　　國　 109　　年　　2 　　月　　26　　日
  　                      書記官　郭南宏